【裁判字號】    90,台上,5799
【裁判日期】    900920
【裁判案由】    貪污
【裁判全文】
最高法院刑事判決                                九十年度台上字第五七九九號
    上訴人  台灣高等法院台南分院檢察署檢察官
    被  告  丁○○
            乙○○
            甲○○
            丙○○
右上訴人因被告等貪污案件，不服台灣高等法院台南分院中華民國八十九年六月二十
一日第二審判決（八十九年度上訴字第一一一號，起訴案號：台灣台南地方法院檢察
署八十六年度偵字第七五五一號），提起上訴，本院判決如左：
    主  文
原判決撤銷，發回台灣高等法院台南分院。
    理  由
本件原判決以第一審檢察官公訴意旨略稱，被告丙○○、甲○○、丁○○分別為台南
市北區光武社區理事會理事長、理事、總幹事，三人係受台南市北區區公所委託，執
行該社區發展相關事宜，均係受公務機關委託承辦公務之人員；另被告乙○○則係台
南市北區區公所民政課課員，經辦該社區經費之核銷等事項，為依法令從事公務之人
員。竟共同意圖為自己不法之所有，將屬該社區所有如原判決附表（下稱「附表」）
一所示之公款計新台幣（下同）十四萬八千一百四十六元及附表二所示之配合款九萬
八千四百七十七元，侵占花用。該社區理事會於民國八十一年間改選，理事會經管之
財物本應於八十一年八月一日移交於新理事會，惟迄未辦理移交，後經查發現上情，
因認被告四人涉犯貪污治罪條例第四條第一項第一款之侵占公有財物罪嫌云云。惟經
審理結果，認為不能證明被告等犯罪，乃維持第一審諭知被告等均無罪之判決，駁回
檢察官在第二審之上訴。固非無見。
惟查，(一)、檢察官起訴意旨，指訴被告等四人侵占附表一第一項「年４－６月季報
表市府補助（款）一○、○○○元」部分，原判決則以「因七十四年十二月二十日以
前帳戶負責人並非被告等四人，依前開（會計劉玉麟及甲○○）帳戶並無以之核對之
依據」，不足以證明被告有侵占該補助款，因認為此部分不能證明被告等犯罪（見原
判決第十三頁第五至第九行）。但甲○○承認伊於七十二年至七十六年擔任該社區理
事會理事長（見第一審卷第(二)卷第三十五頁背面），對於領取上述市府補助款有無依
法支用，自應詳予說明交代；而劉玉麟又係自七十二年至八十一年七月三十一日擔任
理事及會計（見同上卷第二十一頁背面），渠等帳戶苟未列明收入該筆補助款，則該
款究竟如何使用﹖不能無疑，又七十四年十二月二十日以前帳戶負責人為何人，該人
帳戶有無收入此款、並使用於社區事務﹖為有無侵占公款之關鍵，乃原審未深入調查
、審究，逕為上述論斷，尚嫌未盡調查能事。(二)、續任該社區發展協會理事長、總幹
事、理事之谷雲祥、周守玉、呂素琴三人於偵查中證述（甲○○、番祥雲在光武社區
移交時有無移交清楚﹖）：「只是按實際的現金部分，帳冊很多則沒有一一核對，因
已累積數年，當初是經協調才移交的，至於現金部分與帳冊不太相符，所以他們不想
交帳冊，經過協調後才交出來。經過移交後也是無法一一核對。我們所謂的不相符，
只是猜的，沒有辦法核對。」（見八十三年度偵字第六一一六號卷八十三年六月六日
訊問筆錄）等語，究竟移交之現金與帳冊所載有何不符﹖為何帳冊無法一一核對﹖問
題何在﹖有無請會計專業人員鑑定之必要，此攸關被告等有無侵占公款之事實，原審
對此未予根究明白，同屬未盡調查能事。(三)、原判決理由（第四段之(四)）固明附表
二第四、五、六、八項配合款有卷附憑證可稽，應無侵占情事，但對附表二第一、二
、三、七、九等項，究竟該社區有無支出配合款（或購買收錄音機款），憑證何在﹖
原判決並未詳細說明其憑以認定之證據及理由，即逕謂並無侵占情事，亦嫌理由不備
。檢察官上訴意旨，指摘原判決不當，非無理由，應認有撤銷發回更審之原因。
據上論結，應依刑事訴訟法第三百九十七條、第四百零一條，判決如主文。
中      華      民      國     九十     年      九      月     二十     日
                              最高法院刑事第七庭
                                  審判長法官  吳  雄  銘
                                        法官  池  啟  明
                                        法官  石  木  欽
                                        法官  吳  三  龍
                                        法官  丁  錦  清
      右正本證明與原本無異
                                              書  記  官
中      華      民      國     九十     年      九      月    二十四    日


司法院資訊處製作；財團法人民間司法改革基金會備份。
